【裁判字號】    97,訴,1123
【裁判日期】    971128
【裁判案由】    違反毒品危害防制條例
【裁判全文】
臺灣新竹地方法院刑事判決              97年度訴字第1123號
公  訴  人  臺灣新竹地方法院檢察署檢察官
被      告  甲○○
                    現於臺灣新竹看守所另案羈押中
上列被告因違反毒品危害防制條例案件，經檢察官提起公訴（97
年度毒偵字第1940號），本院依簡式審判程序判決如下：
    主  文
甲○○施用第一級毒品，累犯，處有期徒刑捌月。
    事  實
一、甲○○曾因施用第2 級毒品案件，經本院以89年度毒聲字第
    2892號裁定送觀察、勒戒後，認無繼續施用毒品之傾向，於
    90年3 月22日釋放出所，並由臺灣新竹地方法院檢察官於民
    國90年3 月23日，以89年度毒偵字第2849號為不起訴處分；
    復因施用第1 級毒品案件，經本院以92年度毒聲字第337 號
    裁定送觀察、勒戒後，認無繼續施用毒品之傾向，於92年5
    月19日釋放出所，並經臺灣新竹地方法院檢察署檢察官於同
    日，以92年度毒偵字第546 號為不起訴處分。又於92年7 月
    間某日起至同年9 月29日止，因施用第1 、2 級毒品案件，
    經本院以92年度毒聲字第746 號，裁定送強制戒治，於93年
    1 月9 日出所，並經本院於93年1 月12日以92年度訴字第60
    7 號判處應執行有期徒刑11月確定；另因搶奪案件，經本院
    於93年9 月27日，以93年度訴字第112 號判處有期徒刑3 年
    6 月確定，以上2 案經接續執行，於97年7 月2 日縮短刑期
    執行完畢。
二、詎甲○○仍不知悔改，猶基於施用第1 級毒品海洛因之犯意
    ，於97年9 月2 日上午9 時許，在新竹縣南寮舊港附近某屋
    內，以將海洛因摻於香菸內之方式非法施用第1 級毒品海洛
    因1 次。嗣於97年9 月2 日18時24分許，為警徵得其同意採
    集尿液送驗後，結果呈嗎啡、可待因陽性反應，始悉上情。
三、案經新竹市警察局第三分局報請臺灣新竹地方法院檢察署檢
    察官偵查起訴。
    理  由
一、本件被告所犯施用第一級毒品罪，非死刑、無期徒刑、最輕
    本刑為3 年以上有期徒刑之罪，或非高等法院管轄第一審之
    案件，被告於本院準備程序進行中，就被訴事實為有罪之陳
    述，本院合議庭認合於新修正刑事訴訟法第273 條之1 之規
    定，逕以簡式審判程序行之，均合先敘明。
二、訊據被告甲○○於本院準備程序及審理中，對其施用第一級
    毒品之犯行坦承不諱，此外，並有台灣尖端先進生技醫藥股
    份有限公司濫用藥物檢驗報告、新竹市警察局辦理煙毒、麻
    醉藥品案尿液送驗受檢人真實姓名代號對照表暨送驗登記簿
    等附卷可稽，是本件事證明確，被告上開犯行洵堪認定。
三、按施用第一、二級毒品為犯罪行為，毒品危害防制條例第10
    條定有處罰明文。故施用第一、二級毒品者，依前揭規定本
    應科以刑罰。惟基於刑事政策，對合於一定條件之施用者，
    則依同條例第20條、第23條之規定，施以觀察、勒戒及強制
    戒治之保安處分。又毒品危害防制條例於民國92年7 月9 日
    修正公布，自93年1 月9 日施行，其中第20條、第23條將施
    用毒品之刑事處遇程序，區分為「初犯」及「5 年內再犯」
    、「5 年後再犯」。依其立法理由之說明：「初犯」，經觀
    察、勒戒或強制戒治後，應為不起訴處分或不付審理之裁定
    ；經觀察、勒戒或強制戒治執行完畢釋放後，「5 年內再犯
    」者，因其再犯率甚高，原實施之觀察、勒戒及強制戒治既
    已無法收其實效，爰依法追訴或裁定交付審理。至於經觀察
    、勒戒或強制戒治執行完畢釋放後，「5 年後再犯」者，前
    所實施之觀察、勒戒或強制戒治已足以遮斷其施用毒品之毒
    癮，為期自新及協助其斷除毒癮，仍適用「初犯」規定，先
    經觀察、勒戒或強制戒治之程序。從而依修正後之規定，僅
    限於「初犯」及「5 年後再犯」二種情形，始應先經觀察、
    勒戒或強制戒治程序。倘被告於5 年內已再犯，經依法追訴
    處罰，縱其第3 次（或第3 次以上）再度施用毒品之時間，
    在初犯經觀察、勒戒或強制戒治執行完畢釋放5 年以後，已
    不合於「5 年後再犯」之規定，且因已於「5 年內再犯」，
    顯見其再犯率甚高，原實施觀察、勒戒或強制戒治，已無法
    收其實效，即應依該條例第10條處罰（最高法院95年度第7
    次刑事庭會議決議參照）。準此，茍被告其施用毒品之犯行
    ，前經觀察、勒戒或強制戒治執行完畢後，5 年內曾因再施
    用毒品之行為，而經法院判處刑罰之處遇程序確定者，縱其
    係於觀察、勒戒或強制戒治執行完畢5 年後再為本案施用毒
    品，應認屬「再犯」之範疇，直接適用刑罰處遇之程序。經
    查，被告(1)曾因施用第2 級毒品案件，經本院以89年度毒聲
    字第2892號裁定送觀察、勒戒後，認無繼續施用毒品之傾向
    ，於90年3 月22日釋放出所，並由臺灣新竹地方法院檢察官
    於民國90年3 月23日，以89年度毒偵字第2849號為不起訴處
    分。(2)復因施用第1 級毒品案件，經本院以92年度毒聲字第
    337 號裁定送觀察、勒戒後，認無繼續施用毒品之傾向，於
    92年5 月19日釋放出所，並經臺灣新竹地方法院檢察署檢察
    官於同日，以92年度毒偵字第546 號為不起訴處分。(3)又於
    上開觀察勒戒執行完畢而釋放後5 年內，即於92年7 月間某
    日起至同年9 月29日止，施用第1 級、第2 級毒品，經本院
    以92年度訴字第607 號判處應執行有期徒刑11月確定等情，
    有臺灣高等法院被告前案紀錄表等卷可按，被告既於92年5
    月19日觀察勒戒執行完畢釋放後之5 年內再犯上開(3)所示之
    施用毒品犯行，是其於觀察勒戒執行完畢5 年後再犯本件施
    用第一級毒品犯行，徵諸前開最高法院95年度第7 次刑事庭
    會議決議意旨，自應依法予以論罪科刑。
四、核被告甲○○所為，係犯毒品危害防制條例第10條第1 項之
    施用第一級毒品罪。其施用前持有第一級毒品海洛因之低度
    行為，為其施用第一級毒品海洛因之高度行為所吸收，不另
    論罪。又被告有如犯罪事實欄所載之前案紀錄，並於97年7
    月2 日縮短刑期執行完畢等情，有臺灣新竹地方法院檢察署
    刑案查註紀錄表及臺灣高等法院被告前案紀錄表各1 份在卷
    可參，其於5 年內故意再犯本件有期徒刑以上之罪，為累犯
    ，應依刑法第47條第1 項規定加重其刑。爰審酌毒品海洛因
    戕害吸食者之身心甚鉅，被告竟無視法律之禁止而施用，其
    經觀察勒戒後仍未戒除毒癮，此次為又再犯本件施用第一級
    毒品海洛因之犯行，顯見其自制力薄弱，兼衡其犯後坦承犯
    行，態度尚可等一切情狀，量處如主文所示之刑。
五、據上論斷，應依刑事訴訟法第273 條之1 第1 項、第299 條
    第1 項前段，毒品危害防制條例第10條第1 項，刑法第11條
    、第47條第1 項，判決如主文。
本案經檢察官王唯怡到庭執行職務。
中    華    民    國    97    年    11    月    28    日
                  刑事第二庭  法  官  李毓華
以上正本證明與原本無異。
如不服本判決應於收受本判決後10日內向本院提出上訴書狀，上
訴書狀應敘述具體理由。上訴書狀未敘述上訴理由者，應於上訴
期間屆滿後20日內補提理由書狀於本院 (均須按他造當事人之人
數附繕本 )「切勿逕送上級法院」。
中    華    民    國    97    年    11    月    28    日
                              書記官  陳美利
附錄本案論罪科刑法條全文：
毒品危害防制條例第10條第1項、第2項
施用第一級毒品者，處6月以上5年以下有期徒刑。
施用第二級毒品者，處3年以下有期徒刑


司法院資訊處製作；財團法人民間司法改革基金會備份。
